臺灣臺中地方法院刑事判決　　　　　　 100年度易字第3001號
公　訴　人　臺灣臺中地方法院檢察署檢察官
被　　　告　趙辰剛
上列被告因犯傷害案件，經檢察官提起公訴（100 年度偵字第
16959 號），本院判決如下：
    主    文
趙辰剛傷害人之身體，處拘役參拾日，如易科罰金，以新臺幣壹
仟元折算壹日。
    犯罪事實
一、趙辰剛與蔡宜芬原為男女朋友（惟並無同居關係，非屬家庭
    暴力防治法所定之家庭成員），蔡宜芬於民國100 年6 月21
    日下午11至12時許間某時，前往趙辰剛位在臺中市○區○○
    路91巷25號之住處聊天而後留宿，嗣於翌日即同年月22日上
    午7 時許，趙辰剛因欲外出上班，蔡宜芬仍在其上址住處內
    表明欲繼續休息不願離開，趙辰剛竟基於傷害人身體之犯意
    ，徒手將蔡宜芬自床鋪上拉起拖下床，並徒手毆打蔡宜芬後
    腦部，致蔡宜芬因而受有頭部外傷併頭痛、昡暈之傷害。
二、案經蔡宜芬訴由臺中市政府警察局太平分局報請臺灣臺中地
    方法院檢察署檢察官偵查起訴。
    理    由
一、本案被告所犯係屬刑事訴訟法第376 條第1 款所列之最重本
    刑為3 年以下有期徒刑、拘役或專科罰金之罪，本院爰依同
    法第284 條之1 之規定行獨任審判。次按被告以外之人於審
    判外之陳述，雖不符刑事訴訟法第159 條之1至 第159 條之
    4 之規定，而經當事人於審判程序同意作為證據，法院審酌
    該言詞陳述或書面陳述作成時之情況，認為適當者，亦得為
    證據。當事人、代理人或辯護人於法院調查證據時，知有第
    159 條第1 項不得為證據之情形，而未於言詞辯論終結前聲
    明異議者，視為有前項之同意，刑事訴訟法第159 條之5 定
    有明文。查本案後述所引之供述證據，公訴人、被告均不爭
    執其證據能力，本院復衡以該等供述證據作成時之情況，應
    為適當，是可認後述所引用證據之證據能力均無疑義。
二、次按其他於可信之特別情況下所製作之文書，亦得為證據，
    刑事訴訟法第159 條之4 第3 款定有明文。查診斷證明書及
    病歷資料，乃被告以外之人，即從事診斷之醫師於審判外所
    為之書面陳述，性質上本屬傳聞證據。又該診斷證明書，為
    民間醫院之醫師針對個案而製作之診斷書，雖與刑事訴訟法
    第159 條之4 第1 款所示之「公務員」職務上製作之紀錄文
    書或證明文書不符，亦與刑事訴訟法第159 條之4 第2 款所
    示之於「通常業務」過程不間斷、有規律而準確記載，大部
    分紀錄完成於業務終了前後，並未預見日後可能提供作為證
    據之紀錄文書或證明文書有間（該款之立法理由可參）。然
    醫師依醫師法第17條之規定，如無法令規定之理由，不得拒
    絕診斷書之交付，且若出具與事實不符之診斷書，依醫師法
    第28條之4 第5 款之規定，可處新臺幣10萬元以上50萬元以
    下罰鍰，並得併處限制執業範圍、停業處分1 個月以上1 年
    以下或廢止其執業執照；情節重大者，並得廢止其醫師證書
    ，綜上可知，醫師出具之診斷書若有錯誤、虛偽，醫師之執
    業執照、醫師證書均可能因而廢止，是其正確性甚高，且司
    法機關隨時可以調取醫師依醫師法第12條規定而製作，並由
    醫師執業之醫療機構依醫療法第48條規定保存之病歷與之相
    互核對，設有錯誤，甚易發現並糾正，是以卷附之太平澄清
    醫院診斷證明書、病歷資料等文書，應與公務員職務上製作
    之文書具有同等程度之可信性，屬於刑事訴訟法第159 條之
    4 第3 款所稱之其他於可信之特別情況下所製作之文書，有
    證據能力。
三、訊據被告趙辰剛固供承有拉扯告訴人蔡宜芬下床之事實不諱
    ，惟矢口否認涉有上開傷害犯行，辯稱：伊沒有毆打，是告
    訴人先用腳攻擊伊，起身時用手打伊，伊才徒手推告訴人，
    伊不確定告訴人所受腦震盪是否為舊傷云云。經查：
    （一）上揭犯罪事實，業據證人即告訴人蔡宜芬於本院審理
          時具結證稱：伊與被告認識約7 、8 年，案發前伊有
          傳簡訊請被告幫忙出售二手名牌皮包，被告就要伊到
          被告住處，伊於100 年6 月21日晚上到被告住處直至
          隔天早上都沒有發生衝突，後來被告說要去上班，叫
          伊回家，伊還想要在床上休息沒有起床，被告就先下
          樓，後來被告又上樓，就開始對伊咆哮，問伊到底要
          不要回去，伊說爬不起床，被告就從床上把伊拖下來
          ，伊背對著被告坐在地上沒有起身，然後被告就從背
          後打伊頭部，伊轉身踢了被告一腳，兩人就發生扭打
          ，後來被告先出門，伊就在被告住處自行打電話報警
          ，等警方到達伊再與警察一起離開，當天稍晚警察亦
          帶同伊至太平澄清醫院就診等語明確（見本院卷第48
          頁至第50頁），本院衡諸證人即告訴人蔡宜芬經具結
          而為上開證述，苟非確有其事，當無僅因細故即甘冒
          偽證罪責編造上開情節構陷被告之必要；況告訴人於
          100 年6 月22日案發當日後之中午12時31分許，旋即
          赴太平澄清醫院急診就醫，主訴「早上與人扭打，現
          覺有頭痛情形、嘔吐」，經醫師診斷有「頭部外傷併
          頭痛、昡暈」等症狀，此有太平澄清醫院診斷證明書
          、太平澄清醫院100 年10月24日（100 ）太澄查字第
          009 號函檢具之告訴人急診病歷等附卷可稽（分別見
          警卷第9 頁、本院卷第23至27頁），則告訴人自其指
          訴遭被告毆傷後隨即報警處理，又由警察帶同前往就
          醫，時間緊接，按理告訴人之傷勢應無造假之虞，且
          足以排除係遭被告以外之第三人毆打成傷或告訴人自
          傷之可能，再衡以告訴人所受之上開傷害，與被告徒
          手將告訴人自床鋪上拉起拖下床，並徒手毆打其頭部
          所可能造成之傷勢及部位相符，堪認告訴人之指訴並
          無瑕疵，核與客觀事證相符，應非子虛，被告前揭傷
          害犯行與告訴人上開傷害之結果有相當因果關係無訛
          。參以卷附被告於案發後之100 年6 月30日寄送之存
          證信函及與告訴人間行動電話簡訊內容照片（見警卷
          第10、11頁），被告均表示道歉及尋求和解之意願，
          倘被告並無傷害告訴人之犯行，豈會積極以支付金錢
          之方式請求與告訴人和解？是被告所辯，顯係臨訟卸
          責之詞，不足採信。
    （二）至被告於本院審理時雖另辯稱告訴人所受之腦震盪傷
          勢係舊傷云云，並聲請調閱告訴人之就醫記錄乙節，
          經本院向行政院衛生署中央健康保險局調閱告訴人於
          100 年度之就醫記錄及向告訴人就診之心身美診所函
          詢結果，告訴人於案發前並未有腦震盪症候群之相關
          病史（見本院卷第17至20頁、30頁），被告所辯上情
          亦難採酌。
    （三）綜上諸情，被告傷害犯行事證已臻明確，洵堪認定，
          應予依法論科。
四、核被告趙辰剛所為，係犯刑法第277 條第1 項之傷害罪。爰
    審酌被告身為警察人員，竟僅因細故即對告訴人暴力相向，
    所為實值非難，兼衡其素行、犯罪動機、告訴人所受之傷害
    ，迄今未與告訴人達成民事和解，且被告犯罪後未能坦承犯
    行，尚無從對其犯罪後態度為有利之認定等一切情狀，量處
    如主文所示之刑，並均諭知易科罰金之折算標準，以示懲儆
    。
據上論斷，應依刑事訴訟法第299 條第1 項前段，刑法第277 條
第1 項、第41條第1 項前段，刑法施行法第1 條之1 ，判決如主
文。
本案經檢察官陳興男到庭執行職務。
中    華    民    國   100    年    12    月    21    日
                  刑事第十八庭  法  官  胡宜如
以上正本證明與原本無異。
如不服本判決，應於收受判決後10日內向本院提出上訴書狀，並
應敘述具體理由；其未敘述上訴理由者，應於上訴期間屆滿後20
日內向本院補提理由書（均須按他造當事人之人數附繕本）「切
勿逕送上級法院」。
告訴人或被害人對於判決如有不服具備理由請求檢察官上訴者，
其上訴期間之計算係以檢察官收受判決正本之日期為準。
                                書記官  張禎庭
中    華    民    國   100    年    12    月    21    日
附錄本案論罪科刑法條：
中華民國刑法第277條
傷害人之身體或健康者，處3 年以下有期徒刑、拘役或1 千元以
下罰金。
犯前項之罪因而致人於死者，處無期徒刑或7 年以上有期徒刑；
致重傷者，處3 年以上10年以下有期徒刑。